【裁判字號】    99,交聲,519
【裁判日期】    991217
【裁判案由】    違反道路交通管理處罰條例聲明異議
【裁判全文】
臺灣花蓮地方法院交通事件裁定         99年度交聲字第519號
原處分機關  交通部公路總局臺北區監理所花蓮監理站玉里分站
代  表  人  林睿騰
異  議  人
即受處分人  韋金琯
上列異議人即受處分人因違反道路交通管理處罰條例案件，對於
交通部公路總局臺北區監理所花蓮監理站玉里分站民國99年11月
19日所為之處分（處分案號：北監玉裁字第裁45-P00000000號）
，聲明異議，本院裁定如下：
    主  文
原處分撤銷。
    理  由
一、原處分機關略以：異議人即受處分人韋金琯於民國99年8 月
    11日騎乘車號HGL -500號重型機車，於同日晚上8 時53分許
    ，行經花蓮縣玉里鎮○○街與民國路之交岔路口處，為警攔
    查測得其呼氣酒精濃度達每公升0.92毫克，超過規定標準，
    應依道路交通管理處罰條例第35條第1 項第1 款、第24條第
    1 項第2 款（裁決書漏載第1 項第2 款）、第68條第2 項（
    此應指99年5 月5 日修正公布、99年9 月1 日施行之道路交
    通管理處罰條例第68條第2 項）等規定及違反道路交通管理
    事件統一裁罰基準及處理細則第41條、第43條、第44條及第
    67條規定，裁處罰鍰新臺幣（下同）4 萬5,000 元，及記違
    規點數5 點，並應參加道路交通安全講習等語。
二、異議意旨略以：異議人即受處分人韋金琯無資力繳納罰款，
    希能以勞動服務代之等語（施以道路交通安全講習及記違規
    點數等部分則未經聲明異議）。
三、經查：
（一）異議人即受處分人韋金琯於99年8 月11日中午某時，在花
      蓮縣玉里鎮某處友人家中飲用米酒約3 、4 瓶後，已不能
      安全駕駛動力交通工具，仍於同日晚上8 時許，騎乘車號
      HGL-500 號重型機車欲外出購物；嗣於同日晚上8 時53分
      許，行經花蓮縣玉里鎮○○街與民國路路口，因行車未開
      啟大燈，經警攔查並以酒精檢測器測得其呼氣後之酒精濃
      度達每公升0.92毫克乙節，為異議人所不爭執，並有臺灣
      花蓮地方法院檢察署檢察官99年度偵字第4143號緩起訴處
      分書在卷足憑，是此部分事實，洵堪認定。又異議人前揭
      酒後騎乘機車之行為所涉犯刑法第185 條之3 之公共危險
      罪，業經臺灣花蓮地方法院檢察署檢察官以99年度偵字第
      4143號緩起訴處分，緩起訴期間為2 年，即自99年11月 8
      日起至101 年11月7 日止，異議人並應向指定之公益團體
      、地方提供60小時之義務勞務等情，分別有臺灣花蓮地方
      法院檢察署檢察官99年度偵字第4143號緩起訴處分書及臺
      灣高等法院被告前案紀錄表附卷可證。
（二）按94年2 月5 日公布，95年2 月5 日施行之行政罰法第26
      條規定，「一行為同時觸犯刑事法律及違反行政法上義務
      規定者，依刑事法律處罰之。但其行為應處以其他種類行
      政罰或得沒入之物而未經法院宣告沒收者，亦得裁處之。
      前項行為如經不起訴處分或為無罪、免訴、不受理、不付
      審理之裁判確定者，得依違反行政法上義務規定裁處之」
      ，即所謂一事不二罰原則，探究其立法目的，無非以一行
      為同時觸犯刑事法律及違反行政法上義務規定時，由於刑
      罰與行政罰同屬不法行為之制裁，而刑罰之懲罰作用較強
      ，依刑事法律處罰即足資警惕，實無一事二罰再處行政罰
      之必要，但罰鍰以外之沒入或其他種類行政罰，兼具維護
      公共秩序之作用，為達行政目的，行政機關仍得併予裁處
      。故汽車駕駛人酒後駕車時，如同時觸犯刑法第185 條之
      3 之公共危險罪者，道路交通主管機關除依上開行政罰法
      第26條第1 項但書規定，處以其他種類行政罰外，關於行
      政罰鍰部分，即應依行政罰法第26條、道路交通管理處罰
      條例第10條等規定移送地方法院檢察署處理，其後非有行
      政罰法第26條第2 項所定不起訴等事由，不得裁處行為人
      罰鍰。而經檢察官為緩起訴處分者，於緩起訴之猶豫期間
      內，最終是否可能仍提起公訴，猶懸而未定，亦即緩起訴
      處分於猶豫期間內尚未具有實質之確定力，檢察官仍得依
      據刑事訴訟法第253 條之3 規定，依職權或依告訴人之聲
      請，將原緩起訴處分撤銷。因行政罰法第26條明定一事不
      二罰原則，且應受行政罰之行為如經不起訴處分或為無罪
      、免訴、不受理、不付審理之裁判「確定」者，始得依違
      反行政法上義務規定裁處之，雖未包括「緩起訴」處分在
      內，然緩起訴處分最終使被告免於刑事訴追之效果與不起
      訴處分之效果相同，惟依行政罰法第26條第2 項立法意旨
      ，亦必須待緩起訴處分實質確定時，被告始終局確定免於
      受刑事訴追，原處分機關始得為行政裁罰，亦即在緩起訴
      期間內即猶豫期間屆滿前，該緩起訴處分仍有被撤銷之可
      能，此時。原處分機關若為裁決，將使受處分人有同時遭
      受行政處罰及刑事訴追之危險，顯悖於行政罰法第26條規
      定之立法意旨（臺灣高等法院暨所屬法院96年法律座談會
      刑事類提案第36號審查意見參照）。
（三）職是，本件異議人所為上述酒後騎乘機車之交通違規行為
      ，因同時經檢察官於偵查後依職權為緩起訴處分，且緩起
      訴處分直至101 年11月7 日始期滿。揆諸前揭說明，異議
      人既因同一酒後騎乘機車之行為同時觸犯刑事法律及違反
      行政法上義務，其中刑事部分經檢察官緩起訴處分，因該
      緩起訴之期間尚未屆滿，即該緩起訴處分仍可能因故經撤
      銷，則如經提起公訴，亦可能受法院判處罪刑，故基於一
      事不二罰之行政罰原則，自不得於緩起訴期間尚未屆滿前
      ，即異議人未經終局確定毋庸受刑事處罰前，逕依行政規
      定裁處罰鍰。職是，原處分機關於異議人緩起訴期間尚未
      屆滿前即該緩起訴處分未具實質確定力之前，逕對之裁處
      罰鍰4 萬5,000 元，與上述行政罰法第26條第1 項前段揭
      櫫之一事不二罰原則顯相背離，難謂適法，應由本院將原
      處分關於罰鍰部分撤銷。至原處分關於記違規點數及接受
      道路交通安全講習部分，雖未經聲明異議，然因酒後駕車
      僅有一交通違規行為，而且有關其處罰效果之罰鍰、吊扣
      駕駛執照與施以道路交通安全講習等與該交通違規行為是
      否存在均無從分離【臺灣高等法院暨所屬法院99年法律座
      談會刑事類提案第37號審查意見（二）及研討結果參照】
      ，故猶屬本件審理範圍，爰併撤銷，應俟前述緩起訴期間
      屆滿時，為相同處理，始為妥適。
四、依道路交通事件處理辦法第19條前段（即於99年10月26日修
    正發布前道路交通案件處理辦法第20條前段），裁定如主文
    。
中    華    民    國    99    年    12    月    17    日
                  交通法庭      法  官  戴韻玲
上列正本證明與原本無異。
如對本裁定不服，應於送達後5日內，向本院提出抗告狀（應抄
附繕本）。
中    華    民    國    99    年    12    月    17    日
                                書記官

司法院資訊處製作；財團法人民間司法改革基金會備份。
